臺灣高等法院臺中分院刑事裁定
110年度毒抗字第1179號
抗  告  人  
即  被  告  劉柏廷



上列抗告人因違反毒品危害防制條例案件，經檢察官聲請觀察、
勒戒（聲請案號：臺灣臺中地方檢察署110年度聲觀字第916號、
110年度毒偵字第2298號），不服臺灣臺中地方法院中華民國110
年9月7日裁定（110年度毒聲字第1105號），提起抗告，本院裁
定如下：
    主  文
抗告駁回。
    理  由
一、本件抗告人即被告甲○○（下稱抗告人）抗告意旨略以：抗告
    人並無施用毒品前科紀錄，本件是第1次施用甲氧基甲基安
    非他命，依毒品危害防制條例規定，抗告人同時符合觀察、
    勒戒及附命緩起訴處分之要件，而抗告人曾具狀請求給予戒
    癮治療之緩起訴處分，原裁定卻未考量抗告人施用毒品之動
    機薄弱，復無成癮性、也無毒品前科紀錄、家庭經濟狀況等
    情形，並無觀察、勒戒之必要，卻准予檢察官所請，復未於
    裁定理由內敘明為何不准讓抗告人為戒癮治療之緩起訴處分
    ，足見原裁定確有理由不備之違誤，應予撤銷云云。
二、按犯毒品危害防制條例第10條之罪者，檢察官應聲請法院裁
    定，或少年法院（地方法院少年法庭）應先裁定，令被告或
    少年入勒戒處所觀察、勒戒，其期間不得逾2月，毒品危害
    防制條例第20條第1項定有明文。
三、經查：
　㈠本件抗告人甲○○基於施用第二級毒品甲氧基甲基安非他命之
    犯意，於110年3月19日晚間某時許，在其當時位於臺中市○○
    區○○街00號9樓之1之住處，以加水沖泡之方式，施用含第二
    級毒品甲氧基甲基安非他命成分之毒品咖啡包1次，業據抗
    告人坦承不諱，而其為警採集之尿液檢體，經以酵素免疫分
    析法（EIA）初步檢驗，再以液相層析串聯式質譜法（LC/MS
    /MS）方式確認檢驗，結果呈甲氧基甲基安非他命類陽性反
    應，有勘察採證同意書、臺中市政府警察局第二分局委託鑑
    驗尿液代號與真實姓名對照表、正修科技大學超微量研究科
    技中心尿液檢驗報告、正修科技大學110年8月16日正超微字
    第1100008692號函附卷（見110毒偵2298號卷第23、27、29
    、139頁）可參，足認抗告人前開任意性自白核與事實相符
    ，應堪採信，故本件抗告人施用第二級毒品犯行可堪認定。
    是原審依上開採尿鑑定結果認定抗告人確有施用第二級毒品
    之事實，而裁定應送勒戒處所觀察、勒戒，於法並無不合。
　㈡按毒品危害防制條例中關於觀察、勒戒之規定，乃係導入一
    療程觀念，針對受處分人將來之危險所為預防、矯治措施之
    保安處分，目的係在戒除受處分人施用毒品身癮及心癮之措
    施，以達教化與治療之目的，其立法意旨在幫助施用毒品者
    戒毒，非屬懲戒行為人之性質，核與刑罰執行之目的不同，
    且此為法律之強制規定，除有毒品危害防制條例第21條第1
    項規定犯同條例第10條之罪者，於犯罪未發覺前，自動向衛
    生福利部指定之醫療機構請求治療，醫療機構免將請求治療
    者送法院或檢察機關，以及同條例第24條第1項規定檢察官
    先依刑事訴訟法第253條之1第1項、第253條之2之規定，為
    附命完成戒癮治療之緩起訴處分，或於少年法院(地方法院
    少年法庭)認以依少年事件處理法程序處理為適當時，不適
    用第20條第1項之程序外，凡違反同條例第10條之規定者，
    檢察官即應依同條例第20條第1項規定，向法院提出聲請裁
    定令入勒戒處所觀察、勒戒，法院原則上應尊重檢察官職權
    之行使，而為有限之低密度審查（即僅就檢察官之判斷有無
    違背法令、事實認定是否錯誤及其他裁量有無明顯瑕疵等事
    項，為有限之低密度審查）。本件抗告人既有施用第二級毒
    品甲氧基甲基安非他命之犯行，又無於犯罪未發覺前，自動
    向衛生福利部指定之醫療機構請求治療，醫療機構免將請求
    治療者送法院或檢察機關之要件不符等情事，且已經檢察官
    為觀察、勒戒之聲請，原審審核以檢察官之聲請並無違背法
    令、事實誤認或其他裁量有明顯瑕疵，因而依毒品危害防制
    條例第20條第1項規定，裁定令入勒戒處所執行觀察、勒戒
    ，核無違誤。至於抗告意旨所稱抗告人並無成癮、也無毒品
    前科紀錄，並無觀察、勒戒之必要云云，乃檢察官於偵查階
    段斟酌是否採取緩起訴戒癮治療之裁量因素，而考量檢察官
    裁量權之行使，動輒須考慮刑事政策與行政資源等諸多因素
    ，欠缺明確客觀標準，因此法院原則上允宜尊重檢察官向法
    院聲請觀察、勒戒之職權行使，經核亦無不當。
四、綜上所述，原審依檢察官之聲請，裁定應將抗告人送勒戒處
    所施以觀察、勒戒，經核於法尚無不合。抗告人以上開情詞
    提起抗告，指摘原裁定不當，其抗告為無理由，應予駁回。
據上論斷，應依刑事訴訟法第412條，裁定如主文。
中　　華　　民　　國　　110 　年　　10　　月　　15　　日
            刑事第五庭    審判長法　官  鄭  永  玉
    　　　　　　　　　　　　　　法　官  周  莉  菁
  　　　　　　　　　　　　　　　法　官  卓  進  仕
以上正本證明與原本無異。     
不得再抗告。
                                書記官  廖  家  莉
　　　　　　　　　　　　　　　　
中　　華　　民　　國　　110 　年　　10　　月　　18　　日